【裁判字號】    94,易,1012
【裁判日期】    950223
【裁判案由】    侵占
【裁判全文】
臺灣彰化地方法院刑事判決              94年度易字第1012號
公  訴  人  臺灣彰化地方法院檢察署檢察官
被      告  甲○○
上列被告因業務侵占案件，經檢察官提起公訴（93年度偵字第62
20號、94年度偵字第555、1924號），經被告於本院準備程序時
自白犯罪，本院認有刑事訴訟法第273條之1第1項之情形，而改
依簡式審判程序判決如下：
        主  文
甲○○連續意圖為自已不法之所有，而侵占對於業務上所持有之
物，處有期徒刑貳年，緩刑伍年。
        事  實
一、甲○○自民國（下同）88年10月起，至93年6月底止，受僱
    設於彰化縣員林鎮○○里○○街90巷10號3樓「好利多國際
    有限公司」（下稱好利多公司）擔任會計工作，並兼辦「好
    時多國際有限公司」（下稱好時多公司，設於彰化縣埔心鄉
    ○○路○段59號1樓）之會計工作，且同時為好利多公司及好
    時多公司之負責人乙○○管理個人銀行帳務，平日負責公司
    記帳及金融行庫存、提款與匯款業務，為從事業務之人。詎
    因其沈迷股市且虧損連連，竟基於意圖為自己不法所有之概
    括犯意，於連續於91年5月間起至93年6月間止，趁職務上之
    便，連續以下列方式侵占好利多公司、好時多公司及乙○○
    之款項，總計新臺幣（下同）36,337,133元：
（一）自91年9月20日起至93年6月3日止，或將乙○○已蓋妥印
      鑑章之空白取款憑條影印多張，擅自填載金額，傳真至
      中國國際商業銀行北臺中分行（以下簡稱中國商銀北臺
      中分行），領取乙○○之帳號000-00-00000-0外匯帳戶內
      之款項，或將乙○○已填妥取款憑條、欲自前述帳戶轉入
      其他帳戶之款項，改匯入自己或不知情之夫戴永文（另由
      臺灣彰化地方法院檢察署檢察官為不起訴處分）之帳戶，
      前後侵占該帳戶內之款項共計14,608,949元，詳如附表一
      。
（二）於91年8月2日、同年月30日及93年4月30日，將乙○○已
      填妥取款憑條、欲自中國商銀北臺中分行之帳號000-00-0
      0000-0活儲帳戶轉入其他帳戶之款項，改匯入自己之帳戶
      ，或提領現金，而侵占該帳戶之款項共計594,030元，詳
      如附表二。
（三）自91年6月20日起至93年6月2日止，將乙○○已填妥取款
      憑條、欲自臺中商業銀行埔心分行（以下簡稱臺中商銀埔
      心分行）之帳號000-00-0000000活儲帳戶轉入其他帳戶之
      款項，改匯入自己或戴永文之帳戶，而侵占該帳戶之款項
      共計12,303,356元，詳如附表三。
（四）於91年6月11日、同年月25日、同年8月2日、同年月29日
      ，持已填妥之取款憑條，自好利多公司在中國商銀北臺中
      分行之帳號000-00-00000-0活儲帳戶領款後，私自匯入自
      己或戴永文之帳戶內，而侵占該帳戶之款項共計1,805,00
      0元，詳如附表四。
（五）於91年5月2日、同年6月11日、同年月4日，持已填妥之取
      款憑條，自好利多公司在臺中商銀埔心分行之帳號000-00
      -0000000活儲帳戶領款後，私自匯入自己或戴永文之帳戶
      內，而侵占該帳戶之款項共計1,400,000元，詳如附表五
      。
（六）自91年8月2日起至93年5月11日止，持已填妥之取款憑條
      ，自好時多公司在臺中商銀埔心分行之帳號000-00-00000
      00活儲帳戶領款後，私自匯入自己或戴永文之帳戶內，而
      侵占該帳戶之款項共計4,524,230元，詳如附表六。
（七）將乙○○（起訴書誤載為好時多公司，此部分業經檢察官
      當庭更正）自客戶處收受用以支付貨款之6張，擅自存入
      自己之帳戶內，而侵占共計1,101,568元之款項，詳如附
      表七。
    嗣於93年6月初，好利多公司、好時多公司及乙○○發現帳
    戶有異，經清查後，始得悉上情。
二、案經好利多公司、好時多公司、乙○○訴由彰化縣警察局溪
    湖分局報告，及臺灣臺中地方法院檢察署呈請臺灣高等法院
    臺中分院檢察署移轉臺灣彰化地方法院檢察署檢察官偵查起
    訴。
        理  由
一、按除被告所犯為死刑、無期徒刑、最輕本刑為三年以上有期
    徒刑之罪或高等法院管轄第一審案件者外，於前條第一項程
    序進行中，被告先就被訴事實為有罪之陳述時，審判長得告
    知被告簡式審判程序之旨，並聽取當事人、代理人、辯護人
    及輔佐人之意見後，裁定進行簡式審判程序；除簡式審判程
    序及簡易程序案件外，第一審應行合議審判，刑事訴訟法第
    第273條之1第1項、第284條之1分別定有明文。本件被告甲
    ○○所涉係死刑、無期徒刑、最輕本刑為三年以上有期徒刑
    之罪或高等法院管轄第一審案件以外之罪，並於本院行準備
    程序時就被訴事實為有罪之陳述，本院合議庭依前揭規定，
    經評議結果，裁定改由一名法官獨任行簡式審判程序，先予
    敘明。
二、前揭犯罪事實，業據被告甲○○迭於警詢、偵查中、本院準
    備程序及審理時均坦承不諱，核與證人即被害人乙○○於警
    詢、偵訊時指訴情節相符，且經證人即被告之夫戴永文、證
    人即好時多公司會計江翠麗、證人即中國商銀北臺中分行櫃
    臺陳秋燕於警詢及偵訊時證述屬實。此外，復有已蓋乙○○
    私章之中國商銀之約定書影本1紙、已蓋乙○○私章之中國
    商銀空白外匯活期存款取款憑條影本3紙、臺中商銀北臺中
    分行93年6月29日（93）北宗業字第199號函文1紙、國泰世
    華商業銀行臺中分行94年6月20日國世中發字第140號函文所
    附之戶名戴永文之存款交易明細及原始憑證資料共10紙、國
    泰世華商業銀行臺中分行94年5月17日國世中發字第100函文
    所附之存款交易明細表共9紙、合作金庫銀行建成分行94年7
    月4日合金建成字第0940003238號函所附之帳號建檔登錄單2
    紙、附表一所列款項之取款憑條、匯款申請書及轉帳傳票影
    本共77紙、附表二所列款項之取款憑條、匯款申請書及轉帳
    傳票影本共3紙、附表三所列款項之取款憑條、匯款申請書
    及轉帳傳票影本共34紙、附表四所列款項之取款憑條、轉帳
    傳票、匯款申請書影本共4紙、附表五所列款項之取款憑條
    及匯款申請書影本共3紙、附表六所列款項之取款憑條、匯
    款申請書及轉帳傳票影本共15紙、附表七所列款項之票據影
    本共2紙及被告書立之「自白書」、「悔過書」影本各1紙等
    附卷可憑。足徵被告之自白與事實相符，本件事證業已明確
    ，被告犯行堪予認定。
三、被告甲○○係好利多公司之會計人員，並兼辦好時多公司之
    會計工作，且同時為好利多公司及好時多公司之負責人乙○
    ○管理個人銀行帳務，平日負責公司記帳及金融行庫存、提
    款與匯款業務，為從事業務之人。核其所為，係犯刑法第33
    6條第2項之業務侵占罪。又其先後多次侵占犯行，時間緊接
    ，所犯又係構成要件相同之罪名，顯係基於概括犯意反覆為
    之，為連續犯，應依刑法第56條之規定論以一罪，並加重其
    刑。查被告侵占乙○○之客戶應付貨款票據（詳如附表七）
    之情，業據被告供承在卷，公訴人於起訴書雖誤載為此部分
    所侵占之款項為好時多公司所有，然業經檢察官於本院審理
    時當庭表示更正，附此敘明。爰審酌被告所侵占之款項高達
    36,337,133元，金額頗鉅，惟其並無前科，素行良好，且犯
    後坦承犯行，態度尚佳，已與告訴人達成和解，並已清償部
    分款項等一切情狀，量處如主文所示之刑，以示懲處。查被
    告前未曾受有期徒刑以上刑之宣告，有卷附之臺灣高等法院
    被告前案紀錄表可按，且其已與告訴人達成和解賠償損害，
    有和解書1份在卷可稽，告訴人並當庭表示願意原諒被告，
    本院認被告經此起訴審判，當知所警惕，信無再犯之虞，並
    祈於緩刑期間當努力工作以清償對於告訴人之債務，本院認
    其所宣告之刑以暫不執行為適當，併諭知緩刑5年，以啟自
    新。
據上論斷，應依刑事訴訟法第第273條之1第1項、第299條第1項
前段，刑法第56條、第336條第2項、第74條第1款，罰金罰鍰提
高標準條例第1條前段，判決如主文。
本案經檢察官林士富到庭執行職務。
中    華    民    國    95    年    2     月    23    日
                    臺灣彰化地方法院刑事第二庭
                                法  官  黃齡玉
以上正本證明與原本無異。
如不服本判決，應於判決送達後10日內，向本院提出上訴狀（ 須
附繕本 ）。
告訴人或被害人對於判決如有不服具備理由請求檢察官上訴者，
其上訴期間之計算係以檢察官收受判決正本之日期為準。
中    華    民    國    95    年    2     月    23    日
                                書記官  施嘉玫
中華民國刑法第336條第2項
(公務公益侵占罪、業務侵占罪)
對於業務上所持有之物，犯前條第 1 項之罪者，處 6 月以上
5 年以下有期徒刑，得併科 3 千元以下罰金。


司法院資訊處製作；財團法人民間司法改革基金會備份。
